【裁判字號】    98,審訴,579
【裁判日期】    980430
【裁判案由】    清償借款
【裁判全文】
臺灣臺北地方法院民事判決             98年度審訴字第579號
原      告    新加坡商星展銀行股份有限公司
法定代理人    己○○
訴訟代理人    辛○○
              戊○○
被      告    安普科技有限公司
兼法定代理人  乙○○
被      告    丙○○
              中聯資通有限公司
法定代理人    丁○○
                        3樓
被      告    瑞呈科技有限公司
法定代理人    庚○○
              甲○○
上列當事人間請求清償借款事件，本院於中華民國98年4月23日
言詞辯論終結，判決如下：
    主      文
被告安普科技有限公司、乙○○、丙○○應連帶給付原告新臺幣
柒拾捌萬柒仟捌佰參拾肆元及自民國九十七年六月六日起至清償
日止，按年息百分之八計算之利息，並自民國九十七年七月七日
起至清償日止，逾期在六個月以內者，按上開利率百分之十，逾
期在六個月以上者，其超過六個月部分，按上開利率百分之二十
計算之違約金。
被告中聯資通有限公司應給付原告新臺幣貳拾肆萬壹仟伍佰元及
自民國九十七年六月二十四日起至清償日止，按年息百分之六計
算之利息。
被告瑞呈科技有限公司應給付原告新臺幣肆拾萬壹仟壹佰元及自
民國九十七年七月十八日起至清償日止，按年息百分之六計算之
利息。
第一項、第二項、第三項如有任一被告為給付時，其他被告於給
付範圍內免除責任。
訴訟費用新臺幣捌仟柒佰玖拾元由被告安普科技有限公司、乙○
○、丙○○連帶負擔新臺幣肆仟捌佰拾伍元，被告中聯資通有
限公司負擔新臺幣壹仟肆佰玖拾肆元，其餘新臺幣貳仟肆佰陸拾
壹元由被告瑞呈科技有限公司負擔。
    事實及理由
壹、程序方面：
一、按公司之清算人，在執行職務範圍內，亦為公司負責人。公
    司法第8 條第2 項定有明文。又按解散之公司除因合併、分
    割或破產而解散外，應行清算。解散之公司，於清算範圍內
    ，視為尚未解散，公司法第24條、第25條分別定有明文。是
    公司解散後，應進行清算程序，在清算完結前，法人之人格
    於清算範圍內，仍然存續，必須待清算完結後，公司之人格
    始歸於消滅。次按無限公司之清算，以全體股東為清算人。
    但本法或章程另有規定或經股東決議，另選清算人者，不在
    此限。公司法第79條亦有明定。前揭規定依同法第113 條規
    定於有限公司之清算準用之。經查，被告瑞呈科技有限公司
    （下稱瑞呈公司）業據主管機關以民國97年10月3 日經授中
    字第0973319918號函核准解散，有被告之變更登記表在卷可
    稽，依法應行清算，且無公司法或章程另有規定或經股東決
    議另選清算人之情形，依上開說明，自應由其全體股東庚○
    ○、甲○○為清算人，並於本件訴訟為被告瑞呈公司之法定
    代理人，先予敘明。
二、按當事人得以合意定第一審管轄法院，但以關於由一定法律
    關係而生之訴訟為限，前項合意，應以文書為之；共同訴訟
    之被告數人，其住所不在一法院管轄區域內者，各該住所在
    地之法院俱有管轄權，民事訴訟法第24條、第20條定有明文
    。經查，本件除被告中聯資通有限公司外，其餘被告住所地
    雖非屬本院管轄，惟依系爭融資貸款契約書第陸條約定，本
    契約涉訟時，合意以本院為第一審管轄法院，依上開規定，
    本院就本件訴訟應有管轄權。
三、又被告未於言詞辯論期日到場，核無民事訴訟法第386 條所
    列各款情形，應依原告之聲請，由其一造辯論而為判決。
貳、實體方面：
一、原告起訴主張：被告安普科技有限公司（下稱安普公司）以
    被告乙○○、丙○○為連帶保證人，於民國95年11月3 日向
    寶華商業銀行股份有限公司（下稱寶華銀行）借款新臺幣（
    下同）300 萬元，約定借款期間自95年11月6 日起至97年11
    月6 日止，分24期定額攤還本息，利息按年息8%計付，如未
    按期攤還，即喪失期限利益，其債務視為全部到期，除仍按
    上開利率計收利息外，逾期在6 個月以內者，按上開利率
    10% ，逾期6 個月以上者，其超過6 個月部分，按上開利率
    20% 加付違約金。詎被告安普公司自97年6 月5 日起即未依
    約清償，依上開約定，其債務視為全部到期，尚有本金
    787,834 元未清償，原告依銀行法第58條、金融機構合併法
    第5 條、第16條及第18條規定，自97年5 月24日起概括承受
    寶華銀行之資產、負債及營業（不含保留資產及保留負債）
    並繼續營業，業經行政院金融監督管理委員會核准在案。又
    被告安普公司為清償上開欠款，經被告安普公司背書交付原
    告分別由中聯資通有限公司（下稱中聯公司）、瑞呈公司所
    簽發如附表所示之支票二紙，詎原告提示付款均遭退票。爰
    依消費借貸、連帶保證之法律關係請求被告安普公司、乙○
    ○、丙○○返還借款，併依票據法律關係請求被告中聯公司
    、瑞呈公司給付票款，而被告安普公司、乙○○、丙○○所
    負之消費借貸債務，與被告中聯公司、瑞呈公司所負之票據
    債務，具有同一目的，係因個別不同之債務發生原因，對於
    原告各負給付義務，性質上屬不真正連帶債務，是以，一被
    告給付，他被告於其給付範圍內免其給付之責。並聲明：如
    主文第1 至4 項所示。
    被告未於言詞辯論期日到場，亦未提出書狀作何聲明或陳述
    。
二、本件原告主張之事實，已據其提出行政院金融監督管理委員
    會97年5 月8 日金管銀（五）字第09700160370 號函、融資
    貸款契約書、支票暨退票理由單、臺灣板橋地方法院民事庭
    函、一般放款全部查詢單、一般放款往來明細查詢單（日期
    序）、一般撥貸放出登錄單（代支出傳票）、存款存入憑條
    、存款取款憑條、匯出匯款用紙代傳票等件為證，核屬相符
    ，被告經合法通知，既未於言詞辯論期日到場，復未提出書
    狀作何聲明或陳述，堪信原告主張為真實。
三、從而，原告依消費借貸及連帶保證之法律關係請求被告安普
    公司、乙○○、丙○○連帶給付如主文第1 項所示，依票據
    法律關係請求被告中聯公司、瑞呈公司給付如主文第2 項、
    第3 項所示，為有理由，應予准許。又被告安普公司、乙○
    ○、丙○○應給付原告之借款及連帶保證債務，與被告中聯
    公司、瑞呈公司應給付原告之票款債務，係屬不真正連帶債
    務，故其中一被告為清償，於其清償範圍內，他被告同免責
    任。
四、本件訴訟費用額，依後附計算書確定如主文所示之金額。
據上論結，本件原告之訴為有理由，依民事訴訟法第385 條第1
項前段、第78條、第85條第1 、2 項、第87條第1 項，判決如主
文。
中    華    民    國    98    年    4     月    30    日
                  民事第六庭    法  官  劉又菁
附表：
┌──┬────┬──────┬──────┬─────┬──────┐
│編號│ 發票人 │   付款人   │   發票日   │ 票面金額 │  票據號碼  │
│    │        │            │            │（新臺幣）│            │
├──┼────┼──────┼──────┼─────┼──────┤
│ 1  │中聯資通│彰化商業銀行│97年6月24日 │241,500元 │  CM0000000 │
│    │有限公司│東林口分行  │            │          │            │
├──┼────┼──────┼──────┼─────┼──────┤
│ 2  │瑞呈科技│板信商業銀行│97年7月18日 │401,100元 │  BD0000000 │
│    │有限公司│八德分行    │            │          │            │
└──┴────┴──────┴──────┴─────┴──────┘
計   算   書
項        目               金  額（新台幣）    備  註
第一審裁判費               8,590元
第一審公示送達登報費         200元
合        計               8,790元
由被告安普公司、乙○○、丙○○連帶負擔55% 為4,835 元（元
以下四捨五入），被告中聯公司負擔17% 為1,494 元（元以下四
捨五入），其餘2,461 元由被告瑞呈公司負擔。
以上正本係照原本作成。
如對本判決上訴，須於判決送達後20日內向本院提出上訴狀。
中    華    民    國    98    年    4     月    30    日
                                書記官  潘惠梅


司法院資訊處製作；財團法人民間司法改革基金會備份。
